臺灣高等法院臺中分院民事判決　　　　 96年度上易字第287號
上　訴　人　乙○○
被　上訴人　源松通運股份有限公司
　　　　　　　　　　　　號
法定代理人　丁○
訴訟代理人　丙○○
　　　　　　　　　　　　號
上列當事人間請求清償債務事件，上訴人對於中華民國96年7月
31日臺灣苗栗地方法院第一審判決（96年度訴字第211號），提
起上訴，本院於96年10月30日言詞辯論終結，判決如下：
    主  文
上訴駁回。
第二審訴訟費用由上訴人負擔。
    事實及理由
一、被上訴人起訴主張：
    被上訴人經營貨運公司，原審共同被告甲○○於民國94年10
    月26日就其所有1997年式、MAN廠牌、車牌號碼585-GF、子
    車MY-45曳引車與被上訴人成立信託靠行服務契約書（以下
    簡稱系爭靠行契約），由上訴人邱德貴擔任系爭靠行契約之
    連帶保證人，甲○○於系爭靠行契約存續中，積欠被上訴人
    新台幣（以下同）1,301,073元之靠行相關費用未清償，經
    多次催告未果，而上訴人乙○○為連帶保證人，應負連帶清
    償責任。為此，依靠行契約及連帶保證契約之法律關係，請
    求被告甲○○、乙○○連帶給靠行契約衍生之費用等語，並
    聲明求為判決，上訴人與甲○○應連帶給付被上訴人1,301,
    073元及自民國96年7月25日起，至清償日止，按年息百分之
    5計算之利息之判決。
二、上訴人則以：
    對於被上訴人請求之計算方式及其金額並無爭執，惟伊僅為
    連帶保證人，希望被上訴人能就上開靠行車輛先取得並拍賣
    後，若有不足部分，再由伊負擔等語置辯，並聲明求為判決
    ，駁回被上訴人之訴。
三、原審判決命上訴人與甲○○應如數連帶給付，僅上訴人一人
    提起上訴，其上訴理由雖非基於個人之事由，惟經通知原審
    共同被告甲○○參與調查及辯論後，認其上訴並無理由，效
    力不及於甲○○，爰僅就上訴人列為上訴。上訴人之上訴聲
    明，求為判決：原判決廢棄，並駁回被上訴人在第一審之訴
    。被上訴人則求為判決駁回上訴。
四、查本件被上訴人主張之事實，在原審審理中，已據其提出系
    爭靠行契約書、對帳請款明細表為證，復為到場乙○○所不
    爭執，有該院於96年7月25日言詞辯論爭點整理筆錄在卷可
    稽（見原審卷第24頁）。又甲○○已於相當時期受合法之通
    知，既未於言詞辯論期日到庭爭執，復未提出書狀作何聲明
    或陳述，依民事訴訟法第280條第3項之規定，亦已視同自認
    ，從而原審法院判令上訴人與原審共同被告甲○○為連帶給
    付，依法核無不當。
五、上訴人乙○○於上訴後，本院基於其上訴效力及於甲○○而
    通知其行準備程序（見上述上訴效力及於甲○○之說明），
    上訴人乙○○與視同上訴人甲○○始共同具狀稱：上訴人甲
    ○○（以下稱上訴人）於民國（下同）93年10月間向被上訴
    人借得新台幣（以下同）柒拾萬元，並約定分24期本金含利
    息償還被上訴人，每期本金及利息參萬肆仟貳佰元，上訴人
    至94年8月間有償還被上訴人共10期之借款本金及利息，上
    訴人償還被上訴人10期借款總額為參拾肆萬貳仟元。上訴人
    又於94年4月間向被上訴人借得參拾萬元，並約定分24期本
    金含利息償還被上訴人，每期本金及利息壹萬肆仟陸佰伍拾
    元，上訴人至94年8月間有償還被上訴人共4期之借款，總額
    為伍萬捌仟陸佰元。上開上訴人二次向被上訴人借款共壹佰
    萬元，已償還被上訴人共肆拾萬零陸佰元，尚欠被上訴人分
    期借款本金含利息柒拾柒萬壹仟捌佰元，其計算方式（14,6
    50元×20＝293,000元；34,200元×14＝478,800元，293,00
    0元＋478,800元＝771,800元）。
    上訴人為清償被上訴人之前項債務，於94年9月16日向被上
    訴人借得壹佰萬元，以便一次付清尚未到期之本金，惟被上
    訴人於94年9月16日有收到上訴人之貸款壹佰萬元入帳，並
    扣除上訴人未到期之貸款本金及利息柒拾柒萬壹仟捌佰元，
    有被上訴人對帳請款明細表94.9.16～94.10.15（9月份帳）
    可稽（見上證二）。上訴人主張本人於94年9月16日一次付
    清未到期之借款，被上訴人僅能向上訴人收取本金，系爭未
    到期之利息固然應返還上訴人，不得列入應收帳款。惟查本
    件依被上訴人所提供對帳請款明細表94.9.16～94.10.15（
    9月份帳），上訴人向被上訴人借款柒拾萬元，分24期交還
    被上訴人本金及利息，每期應付參萬肆仟貳佰元，其24期本
    金及利息為捌拾貳萬零捌佰元（34200元×24＝820,800元）
    ，而本金及利息捌拾貳萬零捌佰元扣除本金柒拾萬元，其利
    息總額為壹拾貳萬零捌佰元（828,800元－700,000元＝120,
    800元），其每期利息為伍仟零參拾參元（120,800元即利息
    總額÷24＝5,033元），被上訴人未返還上訴人共14期利息
    為柒萬零肆佰陸拾貳元（5033元×14＝70,462元）；又上訴
    人向被上訴人借款參拾萬元，依上開對帳明細表94.9.16～
    94.10.15（9月份帳），分24期交還被上訴人本金及利息，
    每期應付壹萬肆仟陸佰伍拾元，其24期本金及利息為參拾伍
    萬壹仟陸佰元（14,650×24＝351,600元），而本金及利息
    共參拾伍萬壹仟陸佰元扣除本金參拾萬元，其利息總額為伍
    萬壹仟陸佰元（351,600元－300,000元＝51,600元），其每
    期利息為貳仟壹佰伍拾元（51,600元÷24＝2,150元）被上
    訴人應返還上訴人共20期利息為肆萬參仟元（2,150元×20
    ＝43,000元）。從而系爭未到期之利息，柒拾萬元部分14期
    之利息為柒萬零肆佰陸拾貳元，加上參拾萬元部分20期之利
    息為肆萬參仟元，總共壹拾壹萬參仟肆佰陸拾貳元整（70,4
    62元＋43,000元＝113,462元），是故，被上訴人應返還未
    到期之利息壹拾壹萬參仟肆佰陸拾貳元整予上訴人。
    又被上訴人與上訴人兩造間始於94年10月26日簽訂有信託靠
    行委託服務契約書（見上證三），因此上訴人所有1997年式
    MAN廠牌曳引車壹輛靠源松通運股份有限公司之車行已超過
    10年，是兩造間自94年10月26日以前靠行期間之司機、助手
    ，工資支出、薪資、勞、健保費用等不受該信託靠行委託服
    務契約書之拘束。查被上訴人源松通運股份有限公司與上訴
    人甲○○雙方約定自89年10月26日起至94年10月25日，被上
    訴人（即僱主）願無條件給付上訴人薪資，詎被上訴人積欠
    上訴人甲○○薪資自89年10月26日起至94年10月25日止共五
    年，自89年10月26日起每年薪資貳拾肆萬元，共4年，95年
    度為壹拾捌萬元，合計壹佰壹拾肆萬元（240,000元×4＝
    960,000元，960,000元＋180,000元＝1,140,000元）未給付
    上訴人甲○○，有財政部臺灣省中區國稅局綜合所得稅各類
    所得資料清單5份可稽（見上證四），是故，被上訴人積欠
    上訴人甲○○薪資壹佰壹拾肆萬元。上開二項被上訴人應給
    付與甲○○之款項，清償期均已屆期，甲○○自可主張與被
    上訴人之本件請求為抵銷等語。
    惟查，甲○○上開主張被上訴人應返還之利息部分，既為其
    先前因向被上訴人借款，而約定分期以本利返還被上訴人所
    為之給付，無非係返還其依分期付款之約定所應為之給付，
    嗣後甲○○雖又一次向被上訴人借得100萬元，用以清償分
    期付款尚未完全清償之欠款77萬1800元，則使甲○○前分兩
    次借得之100萬元（第1次借70萬元，第2次借30萬元）借款
    債務因清償而消滅，甲○○以借新還舊之方式，使舊借款債
    務消滅，則被上訴人前所收受之分期償還之欠款，雖含有利
    息，亦非不當得利（至於未到期部分又係兩造會算後，甲○
    ○同意一次還清所為之清償），自無必須返還甲○○之道理
    。至於甲○○所稱被上訴人自89年起，每年應給付之薪資24
    萬元均未給付，合計有1,140,000元，雖提出國稅局之所得
    資料清單為憑，且被上訴人未給付予甲○○一節，亦為被上
    訴人所不爭執，惟被上訴人辯稱，兩造靠行已10餘年，依信
    託靠行委託服務契約書第五條之約定：「靠行期間基於帳務
    處理之需，乙方（即甲○○）應無條件提供至少司機、助手
    各一人供甲方（即被上訴人）作工資費用支出，嗣後被提供
    人若有異議，應由乙方負責，概與甲方無涉。且關於被提供
    者依法雇主應負擔費用或責任，概由乙方負擔之。」有該契
    約書在卷可按，且為甲○○所不爭執。則上訴人以上開薪資
    主張抵銷，亦不足取。
六、又上訴人復以：
    兩造間於94年10月26日簽訂有信託靠行委託服務契約書約定
    條款第15條：「依法律或契約約定，乙方（即上訴人）應負
    任何款項（例如稅金、罰金、保險費、車款、服務費、車輛
    肇事理賠等等）皆由乙方（即上訴人）向甲方（即被上訴人
    ）繳納，任何一項不按期繳納甲方催告而不繳納者，甲方得
    逕行終止本契約及不需要經過判決可以自行取回該車輛，並
    自行作價出賣，出賣所得款項抵扣乙方積欠各項款項…」。
    被上訴人對於上開約定卻出爾反爾，逕行提起本件請求清償
    債務，亦有權利濫用及違反誠信。而上訴人乙○○則以車主
    甲○○至目前仍有繳納車貸，且與被上訴人仍保持連絡，被
    上訴人對甲○○及乙○○所開出之欠款明細表亦有不同，有
    加重乙○○之責任之嫌，被上訴人應就車輛先處理，不足部
    分再向保證人求償等語。然查，依上訴人所指契約第15條，
    亦載明乙方如有欠款，皆應由乙方向甲方為繳納，如有不按
    期繳納經催告亦不繳納者，甲方得逕行終止靠行契約，逕行
    取回車輛作價出賣等情，亦指明乙方有先行繳納之義務，如
    再經催告而不繳納，甲方可逕行就車輛變價取償。並非必須
    先就車輛取償不得才能向乙方求償。上訴人顯有誤解。且行
    使權利，債權人本有選擇權，自不因選擇向上訴人起訴求償
    即為違反誠信或權利濫用。
    另保證債務之所謂連帶，係指保證人與主債務人負同一債務
    ，對於債權人各負全部給付之責任者而言，此就民法第272
    條第1項規定連帶債務之文義參照觀之甚明（最高法院45年
    臺上字第1426號判例可資參照）；而連帶債務之債權人，依
    同法第273條第1項規定，得對於債務人中之一人或數人或其
    全體，同時或先後請求全部或一部之給付。本件原審共同被
    告甲○○積欠被上訴人上開靠行費用，既未依約清償，而上
    訴人乙○○為其連帶保證人，應負連帶清償責任。從而，被
    上訴人依靠行契約、連帶保證契約之法律關係請求上訴人與
    甲○○連帶清償如主文第1項所示之本金、利息，為有理由
    ，應予准許。原審法院依被上訴人之請求判令上訴人乙○○
    與甲○○應連帶清償所欠債務，依法並無違誤。上訴為無理
    由，應予駁回。
七、據上論結，本件上訴為無理由，應依民事訴訟法第449條第1
    項、第78條判決如主文。
中　　華　　民　　國　　96　　年　　11　　月　　13　　日
                  民事第三庭    審判長法　官  陳照德
                                      法　官  朱  樑
                                      法　官  李平勳
以上正本係照原本作成。
不得上訴。
                                      書記官  茆亞民
中　　華　　民　　國　　96　　年　　11　　月　　14　　日
                                                      Ｍ
